臺灣高等法院刑事裁定
110年度毒抗字第1675號
抗  告  人  
即  被  告  林昆賢



上列抗告人因違反毒品危害防制條例案件，經檢察官聲請送觀察
、勒戒，不服臺灣基隆地方法院中華民國110年9月23日裁定（11
0年度毒聲字第502號），提起抗告，本院裁定如下：
    主  文
抗告駁回。                                             
    理  由
一、抗告意旨略以：抗告人現在基隆監獄服刑毒品運輸2年徒刑
    ，依目前刑期已超過觀察勒戒2月及強制戒治1年刑期，懇請
    讓抗告人不用移來轉去，安心在基隆監獄服刑，請改判有期
    徒刑云云。
二、檢察官聲請意旨略以：被告甲○○基於施用第二級毒品甲基安
    非他命之犯意，於民國109年9月14日中午12時許，在基隆市
    ○○區○○街00巷0○0號住處內，以將甲基安非他命置入玻璃球
    吸食器內加熱燒烤，吸食所產生煙霧之方式，施用第二級毒
    品甲基安非他命1次。爰依毒品危害防制條例第20條第1項、
    觀察勒戒處分執行條例第3條第1項規定，聲請裁定將被告送
    勒戒處所觀察、勒戒等語。
三、按犯毒品危害防制條例第10條之罪者，檢察官應聲請法院裁
    定，或少年法院（地方法院少年法庭）應先裁定，令被告或
    少年入勒戒處所觀察、勒戒，其期間不得逾2月，毒品危害
    防制條例第20條第1項定有明文。次按毒品危害防制條例第2
    4條修正施行後所定之多元附條件緩起訴處分，並不限於「
    附命緩起訴」，且撤銷緩起訴處分後，亦應由檢察官依法繼
    續偵查或起訴，與修正前所定之「依法追訴」不同，則緩起
    訴處分之效力與曾受「觀察、勒戒或強制戒治」之處遇已無
    法等同視之。又「附命緩起訴」戒癮治療之執行，係以社區
    醫療（機構外醫療體系）處遇替代監禁式治療，使施用毒品
    者得繼續正常家庭及社會生活，尚非集中於勒戒處所，受監
    所矯正、管理，仍難脫其「收容」或「處罰」外觀者，所可
    比擬，於機構外之戒癮治療難達其成效時，再施以機構內之
    強制處遇，亦屬循序漸進之合理矯正方式，而有改採否定說
    的必要。因此「附命緩起訴」之被告縱使完成「戒癮治療」
    ，難認得與觀察、勒戒或強制戒治「已執行完畢」之情形等
    同視之。倘其施用毒品犯行距最近1次「觀察、勒戒或強制
    戒治」執行完畢釋放後已逾3年，縱係於完成戒癮治療3年內
    再犯，仍應依修正後毒品條例第20條第1項、第2項規定進行
    「觀察、勒戒或強制戒治」程序，不得逕行起訴，最高法院
    110年度台上字第2096號判決意旨可資參照。參酌毒品危害
    防制條例第20條之立法理由，施用毒品者未完成「附命緩起
    訴」之戒癮治療，緩起訴處分後經撤銷，其緩起訴處分並未
    完成，自不得解為等同「觀察、勒戒」之處遇已完成，即不
    得認其事實上已接受等同「觀察、勒戒或強制戒治」執行完
    畢釋放之處遇，自無從依此起算3年之再犯期間。
四、經查：
　㈠被告於上開時、地施用第二級毒品甲基安非他命之事實，業
    據被告於偵查中坦承不諱（見毒偵字第336號卷第63、64頁
    ），且其於查獲時為警採集之尿液檢體，經送法務部調查局
    鑑定以免疫分析法及氣相層析質譜儀法為檢驗結果，呈安非
    他命、甲基安非他命陽性反應，有法務部調查局桃園市調處
    110年5月26日園緝字第11057556960號函暨檢附之法務部調
    查局109年10月14日調科壹字第10923210400號鑑定書（尿液
    檢體編號：0000000號）在卷可稽（見毒偵字第336號卷第73
    、89、90頁）。又查依毒品檢驗學上之常規，尿液中含毒品
    成分反應所使用之檢驗方法，對於受檢驗者是否確有施用毒
    品行為之判斷，在檢驗學常規上恆有絕對之影響。以酵素免
    疫分析或薄層定性分析等方式為初步篩檢者，因具有相當程
    度偽陽性之可能，如另以氣（液）相層析、質譜分析等較具
    公信力之儀器為交叉確認，因出現偽陽性反應之機率極低，
    足據為對涉嫌人不利之認定（最高法院97年度台上字第2016
    號判決同此見解），是被告上開尿液既呈第二級毒品甲基安
    非他命陽性反應，則其確於前開時間，施用第二級毒品甲基
    安非他命犯行1次，是被告之自白核與事實相符，其施用第
    二級毒品甲基安非他命之犯行，可以認定。
  ㈡被告先前並無經法院裁定令入勒戒或戒治處所施以觀察、勒
    戒或強制戒治之情事，有本院被告前案紀錄表附卷可稽，依
    前開規定，本件檢察官聲請將被告送勒戒處所觀察、勒戒，
    於法有據。本院審核上開卷證資料，認原審依檢察官之聲請
    ，裁定抗告人施用第二級毒品，應送勒戒處所觀察、勒戒，
    經核並無不合。　　
  ㈢抗告意旨請求改以有期徒刑執行取代觀察勒戒云云。然毒品
    危害防制條例關於觀察、勒戒之規定係屬強制規定，除檢察
    官審酌個案情形，依同條例第24條第1項為附命完成戒癮治
    療之緩起訴處分，可排除適用觀察、勒戒之程序外，凡經檢
    察官聲請法院裁定將抗告人送勒戒處所觀察、勒戒，法院僅
    就其聲請是否適法或顯然不當而為裁定，法院尚無自由斟酌
    以有期徒刑代替觀察勒戒之權限，被告之請求，於法無據。
　㈣又抗告人並未提出任何證據證明其係於犯罪未發覺前，已自
    動向行政院衛生署指定之醫療機構請求治療，自無毒品危害
    防制條例第21條第1項規定適用之餘地。又毒品危害防制條
    例第24條規定，檢察官是否給予被告戒癮治療之機會，屬檢
    察官之職權，是本件檢察官未依毒品危害防制條例第24條，
    改以緩起訴處分方式轉介毒品施用者前往醫療院所治療即「
    檢察官依職權給予被告為附命完成戒癮治療之緩起訴處分」
    ，此非本院所得審酌之事項，併予說明。
　㈤綜上，本件抗告意旨主張其因運輸毒品案件已在監執行，請
    求改以有期徒刑取代觀察勒戒等情，並非可免除觀察、勒戒
    之法定事由，礙難准許。本件抗告為無理由，應予駁回。
據上論斷，應依刑事訴訟法第412條，裁定如主文。
中　　華　　民　　國　　110 　年　　12　　月　　13　　日
　　　　　　　　　刑事第十七庭  審判長法　官  鄭水銓 
　　　　　　　　　　　　　　　　　　  法　官  姜麗君
　　　　　　　　　　　　　　　　　　  法　官  黃雅芬
以上正本證明與原本無異。
不得再抗告。
                                      書記官  鄭雅云
中　　華　　民　　國　　110 　年　　12　　月　　14　　日